臺灣臺中地方法院刑事判決　　　　　　　　　　　　九十三年度易字第一七七九號
　　公　訴　人　臺灣臺中地方法院檢察署檢察官
　　被　　　告　甲○○
右被告等因詐欺案件，經檢察官提起公訴（九十二年度偵字第二四三四七號），本院
判決如左：
    主    文
甲○○幫助意圖為自己不法之所有，以詐術使人將本人之物交付，處有期徒刑月，
如易科罰金，以佰元折算壹日。
    犯罪事實
一、甲○○於民國九十二年九月十六日，在位於臺中縣大里市○○路四十七號第一商
    業銀行大里分行開立帳號00000000000號存簿帳戶，其明知現今在金
    融機構開立帳戶並無困難，一般人均係使用自己之帳戶，如使用他人之帳戶常與
    財產犯罪密切相關，且取得他人存摺之目的在於收取贓款及掩飾犯行不易遭人追
    查，竟基於幫助姓名年籍不詳之成年男子詐欺取財之不確定故意，於該帳戶開戶
    日（即九十二年九月十六日）之後不詳時、地，將上開帳戶之存摺、金融卡等物
    一併交付予該名成年男子，而以此方式幫助該名成年男子詐騙他人財物。嗣該名
    成年男子取得前開帳戶後，即與詐騙集團其他成員間共同基於意圖為自己不法所
    有之犯意聯絡，以銓安法律事務所律師朱銓安名義寄發律師函載稱受國稅局委派
    監督抽獎活動確認收件者抽中獎項通知領獎事宜等內容，乙○○於九十二年九月
    二十五日收到該函件後，以電話與該詐騙集團某成員聯繫，該名姓名年籍不詳之
    男子即佯稱乙○○因購買電器抽獎抽中現金八十萬元，隨後由該詐騙集團成員自
    稱律師事務所鄭先生、操廣東口音及自稱香港銀行人員等多名姓名年籍不詳成年
    男子先後以電話向乙○○詐稱「乙○○要繳納本院保證金六萬餘元始得領取獎金
    」、「因趙女並非該公司會員需先繳納臨時會員費港幣五萬元」、「賭馬中獎平
    均可分得三千六百萬元」、「因係境外人士須補百分之二稅款」等各詞，乙○○
    乃不疑有他，而陷於錯誤，依該詐騙集團來電聯繫之多名男子指示，於九十二年
    九月二十五日將一百四十萬九千二百元匯入前開甲○○帳戶內，嗣後乙○○因遲
    未獲任何獎金款項之匯入，方知悉受騙，經報警處理，始循線查悉上情。
二、案經臺中縣警察局霧峰分局報請臺灣臺中地方法院檢察署檢察官偵查起訴。
    理    由
一、被告固坦認其有交付前開帳戶之事實，然矢口否認其有何幫助詐欺之犯行，並辯
    稱：伊並未賣帳戶，當初係為辦理信用貸款，看報紙幫忙辦貸款之廣告，才會與
    一位自稱鄭先生之男子聯絡，他說可以幫伊辦貸款，要伊將存摺及金融卡交付給
    他，伊才會將其第一商業銀行大里分行之活期儲蓄存款及金融卡交給要幫其辦理
    貸款之人，但是伊不知該名男子會拿去詐騙，因伊以前信用有瑕疵，所以該名男
    子表示要幫伊作金額往來紀錄云云，經查：
    (一)被告雖辯稱伊將存摺及提款卡交給一位自稱鄭先生之男子，係為辦理貸款云云
      ，然查：被告迄未能提出該名男子之姓名年籍、聯絡地址等基本資料以供查證
      ，是其上開辯解已難遽信；且參酌被告於警詢中供稱：伊係於九十二年九月初
      看報紙要申請貸款，經聯繫約定見面後，由一名男子向其拿取上開帳戶之金融
      卡、存摺及提款密碼，伊大約於同年九月十日交付上開帳戶資料等語（見偵查
      卷第八頁背面、第九頁正面），然被告之第一商業銀行帳戶開戶日期為九十二
      年九月十六日，此有該帳戶開戶資料附卷可考（見本院卷第五十五頁），衡情
      被告應於該帳戶辦理開戶手續完成後，始有可能將該帳戶之金融卡、存摺等資
      料交付給其所稱代辦貸款之男子，由此足見被告前揭所辯交付帳戶之金融卡、
      存摺以供辦理貸款之情節，顯悖常情，殊難採信。
    (二)又依當今國內金融市場日益自由化，金融業者間之競爭程度亦日趨白熱化，一
      般民眾如欲至金融機構辦理貸款，其可供選擇之管道及獲貸之機會均已明顯增
      加。因之，被告果真有辦理貸款之需要，其理應前往銀行洽詢辦理方屬常態，
      且非困難之事，何以其未循正常管道，反而透過報紙廣告向姓名年籍不詳之男
      子尋求辦理銀行貸款之協助，並交付銀行存摺、金融卡？顯非無疑；且被告於
      偵查中亦陳稱：伊係在菜市場工作，每日收入現金一至二萬元等詞（見偵查卷
      第五十七頁），則以被告每月工作營收高達數十萬元，並佐以目前社會使用金
      融帳戶作為存款工具之普及，縱金融機構要求貸款人提供其平日存款帳戶之往
      來明細資料，被告亦應得提出其於金融機構存款之交易紀錄供審核之用，何須
      再大費周章委由第三人代為製作不實之交易明細紀錄？況金融機構提供貸款乃
      係依貸款者之所得、信用狀況、可提供之人保及物保等各節綜合評估，其審核
      過程更須進行徵信程序始得完成核貸程序，並非僅以貸款者之金融機構往來情
      形一端為斷，而此為被告依其社會經驗及基本常識所得輕易知悉之事項，其焉
      有可能僅因與其素不相識之姓名年籍不詳成年男子告稱欲向金融機構貸款，需
      作金額往來紀錄等詞，即任意將上開帳戶交由該名男子代為製作交易紀錄？是
      被告辯稱：伊係為辦理貸款，而交付前開帳戶云云，顯與交易常情有諸多不符
      之處，尤難採取。
    (三)再觀諸卷附依被告於郵局大門口之監視錄影帶翻拍照片（見偵查卷第四十四頁
      ），固據被告指陳該照片中站立於其一旁之男子即為幫其辦理貸款而收受前開
      帳戶存摺及金融卡之人，惟查：依上開照片呈現之影像，站立於被告一旁之男
      子並未與被告間有何交談等互動行為，尚難憑此認定該名男子確為被告所稱收
      受存摺及金融卡之人；且臺中縣警察局霧峰分局警員林盟國曾於九十三年四月
      底起多次以電話聯絡被告前往警局觀看郵局大門口之監視錄影帶，然被告經通
      知多次均未前往觀看，若被告所稱與該姓名年籍不詳之成年男子係於郵局門口
      交付前開帳戶之金融卡、存摺等詞屬實，其何以屢經通知均未前往警局協同指
      認？實不無啟人疑竇之處。再者，該錄影帶經警員林盟國觀看後亦未能發現有
      被告所稱拿取其存款簿、提款卡之男子與其接洽之畫面等情，亦有該員警之報
      告書一份存卷可按（見偵查卷第六十七頁），凡此顯見上開監視錄影帶並無被
      告所稱與自稱鄭先生之男子間交付上開帳戶之存摺、金融卡之畫面可言。更何
      況，縱然上開監視錄影帶有被告與自稱鄭先生之姓名年籍不詳成年男子間交付
      帳戶之金融卡、存摺之畫面存在，亦僅得證明被告確有交付該帳戶金融卡、存
      摺之事實，究難憑此交付之事實，即推認其係為辦理貸款之目的而為交付，是
      被告此部分辯詞，亦難採為其有利之認定。
    (四)復參酌以被告名義開立之上開帳戶係於九十二年九月十六日開戶，而該帳戶原
      於開戶當日所存入之一千元，旋即於同日復經全數領出等情，有被告前開帳戶
      存款明細分類帳一份在卷可考（見本院卷第五十九頁），倘若被告開立該帳戶
      係為供其個人使用，則其理應將該筆開戶存款留存於帳戶內，要無可能於開戶
      手續完成後，立即於當日又將甫存入之開戶金，以現金方式提領出來，使帳戶
      餘額為零，是被告此舉顯與通常開立使用帳戶之情形迥異，若非有意將該帳戶
      供他人使用，何需將開戶時所存金錢旋即提領殆盡？尤有甚者，被告既陳稱其
      為增加信用，方交付該帳戶之金融卡及存摺予姓名年籍不詳之男子，代為製作
      交易紀錄，則其於開戶後將其可得支配使用之現金存入已唯恐不及，豈有反將
      甫存入之開戶金予以提領，使帳戶毫無餘額之理，否則不啻與其所稱欲增加其
      信用程度之初衷相背道而馳，由此益見被告開立該帳戶自始即有供他人使用之
      意，至甚明確。
    (五)又查，被害人乙○○因收受律師函載稱中獎通知領獎，並陸續接獲詐騙集團多
      名成員來電告知需繳保證金、入會費及補繳稅金等事而受騙，乃將款項一百四
      十萬九千二百元匯入被告前開以自己名義所開立之帳戶等情，業據被害人於偵
      查及本院審理中指述綦詳（見偵查卷第十七頁及本院九十三年九月二十三日審
      判筆錄），並有被害人於九十二年九月二十五日匯入前開帳號之匯款單一紙影
      本在卷可稽（見本院卷第三十七頁），足認被害人乙○○上開遭受詐騙之指述
      ，與事實相符，堪以採信。
    (六)且考諸金融機構之帳戶為個人理財之工具，為便利大眾使用此一理財工具，以
      資活絡資金供需，對於申請開設金融帳戶並無設有任何特殊之限制，一般民眾
      皆能自由申請開戶，並得同時在不同金融機構申請多數存款帳戶使用，乃眾所
      周知之事實，依一般人之社會生活經驗，倘係經由合法管道之收入或支出，其
      於金融帳戶之存放及提領，本可自行向金融行庫開立帳戶後使用，殊無大費周
      章使用他人帳戶之必要，況且近來類如刮刮樂、退稅轉帳等詐騙案件層出不窮
      ，詐騙集團多利用人頭帳戶做為出入帳戶，不僅廣為媒體所披載，亦經政府一
      再宣導提醒注意，尤以現今各地金融機構所設自動提款機莫不設定轉帳之警示
      畫面，或張貼警示標語，促請使用大眾注意，衡諸目前社會以電視、報紙甚至
      網路等管道流通資訊之普及程度，以及使用自動提款機從事提款、轉帳交易之
      頻繁，苟見有陌生人不思以自己名義申請開立帳戶，反以刊登廣告之非比尋常
      方式，向不特定人蒐集或收購他人之金融機構帳戶使用，帳戶所有人焉能安心
      將其帳戶交付，而絲毫未加懷疑其收受帳戶之目的即在於詐取他人財物？由此
      顯見被告對於姓名年籍不詳之成年男子向其收受帳戶係用以實施詐欺犯行，當
      可預見，且其對於該男子利用其帳戶向人詐取財物，並無違背其本意，此參酌
      被告曾於本院準備程序中坦稱：伊曾想過被告會將該帳戶存摺及金融卡持以作
      非法使用等語（見本院九十三年八月二十三日準備程序筆錄），益臻明瞭，是
      被告主觀上應具有幫助他人詐取財物之不法犯意甚明。
    (七)至被告另聲請調取其他錄影帶乙節。茲因本案檢察官曾於偵查中函請臺中縣警
      察局霧峰分局將監視錄影帶翻拍照片，據該局函覆稱監視錄影帶中查無被告所
      稱交付上開帳戶金融卡、存摺之畫面等情，業如前述，且蒞庭檢察官於本院審
      理時亦陳稱：錄影帶已超過保存期限，無法再為調閱等語（見本院九十三年十
      一月十七日審判筆錄），況被告聲請調閱錄影帶所欲證明之交付帳戶予自稱鄭
      先生之姓名不詳成年男子此一事實，亦無法據以認定其交付該帳戶金融卡、存
      摺之目的係為辦理貸款之用，是被告前揭聲請，核與本件犯罪事實之認定無涉
      ，本院認無調取之必要，附此敘明
    (八)綜上各情，被告所辯無非事後卸責之詞，均不足採信。本件事證明確，被告犯
      行應堪認定。
二、查本件上開姓名年籍不詳之成年男子基於為自己不法所有之犯意，以上開之方式
    為詐術，使被害人乙○○陷於錯誤，而將本人之財物交付，該成年男子所為，自
    係犯刑法第三百三十九條第一項之詐欺取財罪。被告甲○○將其上開帳戶交給該
    男子詐騙財物，顯係基於幫助他人詐欺取財之犯意，且所為提供前開帳戶予他人
    之行為屬刑法詐欺取財罪構成要件以外之行為，其既以幫助他人犯罪之意思而參
    與犯罪構成要件以外之行為，核其所為，係犯刑法第三十條第一項、第三百三十
    九條第一項之幫助詐欺取財罪，並依同法第三十條第二項之規定減輕其刑。爰審
    酌被告平日素行，其任意提供帳戶予不法詐騙集團使用，且其所提供帳戶非惟幫
    助詐騙者遂行詐財目的，同時使詐欺者得以隱匿其真實身分，減少遭查獲之風險
    ，愈使其肆無忌憚，加深犯罪之猖獗，及其犯後猶飾詞圖卸，顯無悔意之態度等
    一切情狀，量處如主文所示之刑，並諭知易科罰金之折算標準。
據上論斷，應依刑事訴訟法第二百九十九條第一項前段，刑法第三十條、第三百三十
九條第一項、第四十一條第一項前段，罰金罰鍰提高標準條例第一條前段、第二條，
判決如主文。
本案經檢察官李斌到庭執行職務。
中      華      民      國    九十三    年    十一    月      三十      日
                                    臺灣臺中地方法院刑事第十三庭
                                        審判長法  官
                                  法  官
                                              法  官
右正本證明與原本無異。
如不服本判決，應於判決送達後十日內向本院提出上訴狀，上訴於臺灣高等法院臺中
分院（須附繕本）。
                                              書記官
中      華      民      國    九十三    年     十一     月     三十     日
附錄本案論罪科刑法條：
刑法第三百三十九條第一項
意圖為自己或第三人不法之所有，以詐術使人將本人或第三人之物交付者，處五年以
下有期徒刑、拘役或科或併科一千元以下罰金。
